【裁判字號】    95,上訴,965
【裁判日期】    950816
【裁判案由】    貪污治罪條例
【裁判全文】
臺灣高等法院高雄分院刑事判決         95年度上訴字第965號
上  訴  人
即  被  告  乙○○
上  訴  人
即  被  告  甲○○
上  訴  人
即  被  告  丁○○
上三人共同
選任辯護人  李慶榮 律師
            孫守濂 律師
上列上訴人等因貪污治罪條例案件，不服臺灣高雄地方法院91年
度訴字第1958號中華民國95年4 月28日第一審判決（起訴案號：
臺灣高雄地方法院檢察署91年度偵字第1408、1409、1410號），
提起上訴，本院判決如下：
    主  文
原判決撤銷。
乙○○、甲○○、丁○○均無罪。
    理  由
一、公訴意旨略以：乙○○自民國（下同）86年9 月起至89年11
    月止，擔任高雄市政府警察局新興分局（下稱新興分局）行
    政組分局員（於89年12月調任該分局督察組分局員，90年11
    月1 日退休）。甲○○自87年7 月起至89年11月止，擔任新
    興分局行政組巡官（89年12月調任該分局督察組擔任巡官）
    。丁○○自83年8月起至89年11月止，擔任新興分局行政組
    巡官（89年12月調任該分局督察組擔任巡官）。乙○○、甲○○及丁○○在該行政組負責承辦該新興分局轄區內（含高
    雄市新興、前金區）有關特種色情行業及賭博性電動玩具之
    取締等業務，三人均係依據法令從事公務之人員。由陳武才
    （另由原審審理中）任總負責人之「儂儂集團」（該集團關
    係企業包括：1 、高雄市苓雅區○○○路214 之12、13號「
    儂儂賓館」，現場負責人為陳武才前妻蔡秀鳳。2 、高雄市
    前金區○○○路80號5 樓「儂儂園休閒中心」及高雄市○○○路495 號10樓「儂儂琴指油壓店」，現場負責人為陳武才
    前女友洪伯連。3 、高雄市○○區○○路222 號「冠天下理
    容名店」，現場負責人為陳武才的同居人張馨芳。4 、高雄
    市苓雅區○○○路116 號「千里馬理容院」，現場負責人為
    陳武才的姐姐陳秀碧），多年前即在高雄市各處經營非法色
    情及僱用明眼人違規按摩等業務。陳武才為拓展人脈，以便
    其所負責之「儂儂集團」轄下關係企業能夠順利規避或減少
    警方之查報、臨檢及取締，由其負責對外一切交際公關，乃
    積極、刻意參加與警察單位有關之社團或活動。其曾先後加
    入高雄市政府警察局警友會及擔任高雄市政府警察局苓雅分
    局（下稱苓雅分局）顧問等職務，也因此與「儂儂集團」轄
    下關係企業所在之各警察單位往來密切。其中，上開「儂儂
    園休閒中心」（登記為儂儂園美容坊，下稱儂儂園）、「儂
    儂琴指油壓店」、「千里馬理容院」及「儂儂賓館」均為以
    容留、媒介女子與不特定男客從事性交、猥褻行為以營利之
    非法色情業務，「冠天下理容名店」則專從事僱用明眼女子
    違規按摩男客以牟利為業。陳武才為避免或減少「儂儂集團
    」轄下關係企業不法犯行遭高雄市政府警察局各有權單位查
    報、取締及臨檢，即親自或者透過轄下成員分別著手對「儂
    儂集團」所有關係企業所在地之警察局及派出所全面行賄，
    以免掛一漏萬，影響該集團每日之巨額營收，並遭刑事訴追
    。其中，陳武才前女友洪伯連（所涉行賄罪部份另由原審判
    決免刑確定）投資兼任股東及現場負責人之儂儂園，為避免
    或減少儂儂園所在轄區新興分局警方臨檢、取締及查報，因
    而免遭刑事追訴及影響營業收入，於88、89年間因參加新興
    分局副分局長賈德發兒子喜宴，而結識該分局行政組巡官丙○（業經另案判刑確定）。洪伯連於89年2 月間某日致電丙○，並約定在丙○之行政組辦公室見面。洪伯連與丙○見面
    之時，辦公室內並無其他警員，洪伯連乃基於行賄之概括犯
    意，當面告訴丙○謂：先前伊均透過陳忠義按月轉送儂儂園
    的賄款給該分局行政組人員，現在陳忠義生病無法再幫忙，
    他要伊來找你幫忙打點行政組人員等語，丙○聞後當場表示
    同意收賄及擔任白手套，並將其持用之行動電話號碼000000
    0000（以丙○之配偶王瀠芬名義申請）留給洪伯連作為日後
    聯絡交付賄款之用，洪伯連並當場取出3 萬5,000 元賄款交
    付給丙○。洪伯連因此自89年2 月間起至90年3 月止，均會
    於每月月底某日撥打上開行動電話聯絡丙○，並約定前往洪
    伯連位於高雄市○○區○○路312 號15樓之1 住處附近之文
    文信路與華榮路交叉口之統一超商門口，或者在三民區鳳鳴
    電台附近交付每月之賄款3 萬5,000 元。丙○於89年2 月間
    每次按月自洪伯連手上取得3 萬5,000 元賄款後，隔1 、2
    天左右，除將自己應得之1 萬5,000 元留下花用外，另亦擔
    任俗稱之白手套，按月將剩餘之儂儂園賄款2 萬元分成1 萬
    元、5,000 元、5,000 元，分別放在新興分局公文夾或者小
    公文信封內，趁辦公室內無其他同事在場之際，分別將該1
    萬元轉送給該分局行政組分局員乙○○，各5,000 元給該分
    局行政組巡官甲○○、丁○○，丙○並分別告知渠等，這些
    賄款是儂儂園的錢等語。乙○○、甲○○、丁○○均明知丙○所交付之金錢係為避免或減少該分局行政組臨檢取締該中
    心非法色情行為所交付之賄款，竟均基於概括之犯意，違背
    職務收受。90年3 月23日晚上某時，洪伯連又撥打右開行動
    電話聯絡丙○至前開超商門口，將當月之賄款3 萬5,000 元
    及90年1 、2 月份尚未交付之賄款各3 萬5,000 元，合計10
    萬5,000 元交給丙○，惟如前述，乙○○、甲○○、丁○○
    三人已自89年12月自該分局行政組與該分局督察組3 位組員
    互調，丙○遂將原欲轉交給乙○○、甲○○、丁○○之賄款
    共計6 萬元留供已用，3 人至此始停止收受丙○轉交之儂儂
    園賄款。自89年2 月起至同年12月止，乙○○總共自丙○手
    上收受賄款計11萬元，甲○○及丁○○總計各收受5 萬5,00
    0 元。因認被告乙○○、甲○○、丁○○涉犯貪污治罪條例
    第4 條第1 項第5 款之違背職務收受賄賂罪。
二、按犯罪事實應依證據認定之，無證據不得認定犯罪事實；不
    能證明被告犯罪或其行為不罰者，應諭知無罪之判決，刑事
    訴訟法第154 條第2 項、第301 條第1 項分別定有明文。又
    認定犯罪事實所憑之證據，雖不以直接證據為限，間接證據
    亦包括在內；然而無論係直接或間接證據，其為訴訟上之證
    明，須於通常一般之人均不致有所懷疑，而得確信其為真實
    之程度者，始得據為有罪之認定，倘其證明尚未達到此一程
    度，而有合理性之懷疑存在時，即難為有罪之認定（最高法
    院76年度台上字第4986號判例參照）。又被告或共犯之自白
    ，不得作為有罪判決之唯一證據，仍應調查其他必要之證據
    ，以察其是否與事實相符，刑事訴訟法第156 條第2 項亦定
    有明文。又共同被告所為不利於己之供述，固得採為其他共
    同被告犯罪之證據，惟此項不利之陳述，必須顯無瑕疵可指
    ，而就其他方面調查，又與事實相符，始得採為其他共同被
    告犯罪事實之認定，此有最高法院46年臺上字第419 判例可
    資參照。考其緣由，均係欲以補強證據擔保「自白」之真實
    性亦即以補強證據之存在，藉以限制「自白」在證據上之價
    值之故。
三、公訴人認被告乙○○、甲○○、丁○○均涉有對於違背職務
    之行為收受賄賂罪嫌，係以被告乙○○、甲○○、丁○○自
    何時起至何時止，在何地點，以如何之方式，收受多少賄賂
    等細節，迭據另案被告丙○分別於高雄市調處調查時供述明
    確，復有陳武才與洪伯連之電話監聽譯文、洪伯連、陳武才
    等人之證供暨有儂儂賓館帳冊影本（87年1 月至89年6 月）
    、（89年4 月至90年5 月）2 冊、儂儂園美容坊帳冊（89年
    4 月至90年5 月）影本1 冊等扣案可稽，參酌被告乙○○、
    甲○○、丁○○均拒絕接受法務部調查局以及渠等所屬警務
    單位之內政部警政署之測謊，放棄進一步澄清自己清白之機
    會等為其主要論據。惟訊據被告乙○○、甲○○、丁○○均
    堅決否認有何收受賄賂犯行，被告乙○○辯稱：新興分局行
    政組業務多達近20種，伊係承辦為民服務業務，並無取締色
    情職務，伊自86年至90年從無帶班取締色情，組長如未指示
    ，伊不能從事取締色情，而該組所設之專責取締小組係由丙○負責，伊僅於專責取締小組查獲後，酒客鬧事，組長才臨
    時找伊去警戒而已，伊並無收賄等語。被告甲○○辯稱：伊
    辦理秘書研考、超勤加班費等業務，與正俗專案無關，無取
    締色情權限，專責組取締發生客人糾紛時，才被組長指派到
    場警戒，伊未收賄等語。被告丁○○辯稱：伊於87年7 月與
    丙○業務對調，辦理社區警政業務，無權辦理正俗業務，伊
    未收受業者賄賂，丙○所言不實等語。
四、經查：
  (一)按正俗業務係分局行政科之業務，新興分局自86年4 月12日
    起成立專責取締小組，由由5 個（分駐）派出所、警備隊各
    支援1 名組成，負責策劃承辦人員為正俗業務承辦人，86年
    10月至87年6 月、87年6 月至90年2 月之承辦人分別為丁○○、丙○。正俗取締工作，勤前均由業務承辦人交付任務予
    專責取締小組後執行，針對可疑色情處所如酒店KTV 等，為
    避免業者知悉取締地點，並無擬定臨檢勤務計畫表，採彈性
    機動方式執行臨檢取締勤務，乙○○於86年10月為正俗業務
    承辦人，自86年10月至89年12月係擔任承辦分局行政組公關
    為民服務職務，甲○○自87年7 月至89年12月係擔任承辦秘
    書研考、超勤加班費審核職務，丁○○自87年6 月至89年12
    月係擔任分局行政組落實警勤區職務，該3 人除擔任辦理正
    俗業務期間外，未參與或支援取締非法色情、電玩工作等情
    ，有新興分局92年4 月3 日高市警新分二第0920004159號函
    附卷可憑（見原審卷(一)第152 、153 頁）；且該3 人於89年
    2 月至12月間，確均無帶領專責取締小組取締色情之職權，
    亦有卷附高雄市政府警察局93年3 月19日高市警政字第0930
    017472號函可稽（見原審卷(二)第73頁）。復經證人即新興分
    局行政組長莊正平於原審審理時到庭結證稱：「（查緝色情
    的業務於89年2 月至90年2 月間是否由丙○負責？）是」、
    「（專責取締小組，一組有幾人？）支援的警力約5 、6 個
    ，加上組內正俗業務承辦人或是由我本人來輪流帶班」、「
    人員由我及承辦人遴選」、「（由何處來遴選？）分局轄區
    內各派出所的警備隊員」、「（行政組人員是否會一起會同
    去查緝？）不會，只有業務承辦人及我而已」、「（有無支
    援的情況？）假使有遇到現場狀況，難以掌握的話，就會通
    知組內人員來支援，看通知到何人就何人來」、「（3 位被
    告在89年2 月至90年2 月有無去支援或承辦過正俗業務？）
    丙○承辦，被告3 人並沒有帶領員警執行正俗專案，偶而有
    場面不好控制時，我會臨時通知他們擔任警戒。至於規劃、
    埋伏、偵訊等工作在我任內被告他們3 人並沒有執行過」、
    「（通知組員到場警戒，是在何時通知他們？）我們到達現
    場發現場面難以控制才會臨時通知他們去現場幫忙警戒」、
    「（被通知支援的人員事先是否會知情？）不會，我們都是
    事先保密的」、「（查緝的行動是保密的，是否於行動前才
    會通知專責人員？）是」、「（被告3 人有無權利查報色情
    行業？）他們無權查報」等語在卷（見原審卷(四)第26至36頁
    ）。足認被告等3 人於89年2 月間起至89年12月間止，均非
    新興分局行政組正俗專案承辦人，亦非該組專責取締小組成
    員，並無查報、取締色情行業之職權，僅於專責取締小組執
    行取締色情，不易控制現場時，始承行政組長莊正平之命到
    場擔任警戒任務，而非執行取締職務無訛。證人莊正平於調
    查員調查時及原審審理時固證稱：被告丁○○、乙○○均有
    承辦過正俗業務等語，惟此係指上開89年2 月至12月以外之
    時間，尚不得執為認定被告等3 人於89年2 月至12月間仍具
    有取締、查緝色情職務之依據。至新興分局於88年12月29日
    「新都市美容廣場」、89年1 月7 日（原判決誤為5 日）「
    浪漫年代KTV 」、89年2 月2 日「異國風情視聽歌唱」、89
    年6 月22日「來發行」、「夜情冷飲店」之臨檢現場檢查紀
    錄表內，固分別有行政組之被告乙○○或被告甲○○、丁○○或被告甲○○到現場之簽名一節（見原審卷(四)第55之12、
    39、76、27、57頁），僅能證明被告3 人於證人莊正平或丙○帶領專責取締小組人員前往各該場所執行臨檢色情勤務時
    確有到場協助警戒任務，亦不得執為被告等3 人於89年2 月
    至12月期間仍有辦理取締色情行業之職務。被告等3 人於上
    開期間雖任職於新興分局行政組，惟既無查報色情行業，復
    無取締色情行業之職權，此當為該分局正俗業務承辦人之另
    案被告丙○所明知，丙○縱有收受洪伯連之賄款，並擔任其
    行賄員警之白手套，以免其所經營色情交易之儂儂園休閒中
    心遭該分局行政組之查報與取締，衡情丙○所收受之賄款應
    係轉交予具有查報、取締職權之組長或其他專責取締小組人
    員，焉有轉交予無查報、取締色情職權之被告3 人之可能？
    且當時新興分局行政組尚有官警多人，亦同有承組長之命前
    往取締色情現場警戒任務之可能，丙○何獨轉交賄款予被告
    3 人，卻未交予其他官警？是被告等3 人是否確有收受另案
    被告丙○所轉交之賄款犯行，已非無疑。
  (二)另案被告丙○於調查員調查時證稱：「我確實自89年2 月至
    90年3 月止，共14個月，按月收受洪伯連交付之賄款，每月
    賄款3 萬5,000 元，洪伯連每次要交賄款給我時，會先打我
    留給她我持有之0000000000號行動電話與我聯絡交付賄款事
    宜（交付賄款的時間不一定，有時候月中，有時候月底），
    並約定交付賄款地點，洪伯連大多是在他位於高雄市○○路
    、華榮路交叉口（她住處附近）之統一超商路口將賄款交給
    我，其中有1 、2 次，洪伯連是約我在高雄市三民區鳳鳴電
    台附近之九如路上，將賄款交付我本人，我每次向洪伯連拿
    取賄款時，都是穿著便服並單獨開車前往，洪伯連也都隻身
    交付賄款我，交付賄款時都沒有其他人在場，洪伯連交付給
    我的賄款都是千元鈔，並沒有任何包裝或捆綁，洪伯連有時
    候是按月交付賄款給我，若遇到我有事較忙時，她會隔2 個
    月或3 個月再將賄款交給我，並補足每個月應交給我之賄款
    金額，我按月收受洪伯連之賄款3 萬5,000 元中，我本人留
    存1 萬5,000 元，另每月轉交1 萬元給本分局員乙○○，給
    巡官甲○○、丁○○各5,000 元，直到89年12月，乙○○、
    甲○○與丁○○等3 名調任本分局督察室為止，90年1 月至
    3 月，我應該轉交給乙○○、甲○○、丁○○等3 名警官之
    賄款共6 萬元，均由我留為己用，洪伯連第1 次交付賄款給
    我是在89年2 月間某日晚上，洪伯連到新興分局行政組我的
    辦公室找我，當時因為是晚上並沒有其他同事在場，洪伯連
    表示是本分局刑事組小隊長陳忠義要他來找我的，他經營的
    『儂儂園』每個月要給我3 萬5,000 元賄款，並由我負責打
    點行政組其他員警，我表示同意，洪伯連並當場交付3 萬5,
    000 元賄款我本人收受，洪伯連當時並未說明要我打點那些
    警員，打點對象及金額由我自行決定，我知道洪伯連是經營
    『儂儂園』，而『儂儂園』有經營色情交易，洪伯連按月交
    付賄款給我並要我打點其他員警，是希望我們員警不要前往
    取締『儂儂園』，讓他們能夠順利營業，我與乙○○、甲○○、丁○○收受『儂儂園』賄款後，不曾主動前往查緝取締
    『儂儂園』。洪伯連最後一次交付款給我是在90年3 月23日
    晚上，在渠住宅附近之統一超商路口，將90年1 、2 、3 月
    份賄款交給我收受，當時我雖於2 月初調任交通組巡官，但
    洪伯連將該3 個月份的賄款一併交給我。我因遲至90年3 月
    23日才應洪伯連之通知拿取90年1 月至3 月賄款，當時我已
    調離行政組，所以沒有將賄款轉交新任之行政組員警。我向
    洪伯連拿取之賄款共有14個月，我每月留存1 萬5,000 元，
    計21萬元，另我將前述乙○○、甲○○及丁○○等3 人90年
    1 月至3 月之賄款共6 萬元自行留用，總共我拿取儂儂園之
    賄款為27萬元」等語（見90年12月31日調查處筆錄）；被告
    丙○於檢察官偵查時仍坦承有收賄不諱（見90年12月31日檢
    察官偵查筆錄）；復於原審審理時供稱：「（是否認識洪伯
    連？）88年間認識洪伯連，但並沒有交往，直到89年2 月間
    ，洪伯連到辦公室來找我，拜託我要幫忙轉交賄款的事情，
    我當時就答應他，同時將我的行動電話號碼給她。」、「（
    洪伯連從何時開始交款？）89年2 月，交到90年3 月，1 個
    月是3 萬5,000 元。」、「（在何處交款？）在他文信路住
    處的樓下，是洪伯連打電話通知我去拿錢。」、「（3 萬5,
    000 元如何分配？）我自己留1 萬5,000 元，給乙○○1 萬
    元，給甲○○、丁○○各5,000 元。89年12月間他們3 個都
    調走，之後洪伯連交給我的錢，我都留為已用。」、「（洪
    伯連在5 月12日打電話給你做什麼？）他要我再介紹行政組
    其他同仁給他認識，我說他們都不要」等語（見原審法院90
    年訴字第3090號卷第9 頁）；其遭原審法院判刑上訴後，在
    本院另案審理時，丙○仍供承有收受洪伯連交付之賄賂、轉
    交予被告等3 人等語（見本院91年上訴字第607 號卷第67、
    68頁、本院93年度上更(一)卷第265 頁第22、23頁）；其於本
    件檢察官偵查中仍為相同陳述（見91年度偵字第1408號卷第
    9 、10頁，第1409號卷第9 、10頁，第1410號卷第14、15頁
    ）。惟證人丙○就是否收受洪伯連交付之賄款及是否轉交賄
    款予被告等3 人等情，於原審及本院審理時均證稱：忘記了
    等語（見原審卷(四)第119 至124 頁、本院卷第143 至145 頁
    ），則證人丙○於自己刑事案件中之上開自白是否實在，已
    非無疑。且證人丙○於調查員調查時及檢察官偵查中均堅決
    否認有何收受洪伯連賄賂犯行，亦未曾供述被告等3 人涉及
    本件儂儂弊案，直至遭檢察官起訴後，原審法院審理時，經
    調查員於90年12月31日借提偵訊時，調查員提供判決書輯及
    數度表示：自白可變無羈押必要、把錢交出來，把其他人講
    出來，其情節較判決書輯為輕等語（見本院91年上訴字第40
    7 號卷第71頁之勘驗錄影帶筆錄），其後，丙○始為上開自
    白等情，有卷附勘驗丙○訊問錄影之勘驗筆錄（見本院91年
    上訴字第407 號卷第71頁）及上開調查局調查筆錄可憑；且
    丙○於該案上訴審審理時亦曾供述稱：我沒有拿洪伯連的賄
    款，我是被羈押到受不了才被調查員騙說可以緩刑，我才這
    樣講的。我供出那三個人跟他們的職務沒有關係，他們也沒
    有收受賄款等語（見同上訴卷第50頁）。而丙○果因上開自
    白、繳回所收受之49萬元賄款，而由本院另案依刑法第59條
    規定減輕其刑，判處有期徒刑6 年確定，亦有本院93年度上
    更(一)字第265 號判決書附卷可按（見本院卷第111 至117 頁
    ）。足見，另案被告丙○確係為求輕判始為上開自白無訛。
    丙○之上開自白既與攸關其能否獲得輕判之重大事項，已難
    遽信為真實，況其先否認犯罪，繼為上開自白，再否認自白
    之任意性與真實性，其自白反覆不一，是其自白之可信度即
    甚為可疑。且丙○上開自白所稱轉交賄款予被告等人一節，
    公訴人並未提出補強證據以實其說，本院亦查無其他積極事
    證足資證明丙○確有轉交賄款予被告等人收受之事實，則丙○之上開自白，自不足為被告等3 人不利認定之唯一證據甚
    明。
  (三)證人洪伯連就交付每月3 萬5,000 元賄款予另案被告丙○，
    透過丙○打點新興分局行政組員警，及其於何時、何地，以
    何方式交付賄款，俾使其與陳武才經營之「儂儂園」免遭該
    分局行政組官警之取締等詳細行賄情節，固據證人洪伯連迭
    於警詢、檢察官偵查中及原審審理時證述甚詳，核與證人丙○上開關於如何收受洪伯連賄款之自白相符，而扣案帳冊內
    打「△」記號者係表示支付警察規費帳目一節，亦據證人即
    儂儂園會計林燕瑩於調查員調查時證述明確（見90年度偵字
    第15978 號卷第102 頁反面）。惟上開證人洪伯連、林燕瑩
    之證述縱屬實在，亦僅能證明證人丙○確有按月收受洪伯連
    所交付之賄款3萬5,000元之事實，尚難執為丙○確已轉交賄
    款予被告等3人 之事實。此亦經證人洪伯連於原審審理時到
    庭結證稱：「（丙○有無將錢分給他的同仁？）這我就不知
    道了」、「（你有無接觸過當時新興分局行政組的其他人？
    ）沒有」、「（你如何確定丙○有把錢分出去？）我沒有辦
    法確定，只是我相信他」、「（發錢給丙○及其他同仁，其
    他同仁指的是何人？）不知道」、「（拿35,000給丙○是否
    就是交給他全權處理，至於他發給何人，你不管？）是」、
    「（你有無見過在庭的3 位被告《即乙○○、甲○○、丁○○》？）搖頭（當庭指認）」等語明確（見原審卷(四)第243
    至349 頁）。是上開證人洪伯連、林燕瑩之證述亦難執為另
    案被告丙○關於被告等3 人確已收受丙○所轉交賄款之補強
    證據。
  (四)證人洪伯連、陳武才固均於調查員調查時陳稱：經謝水地介
    紹，曾於小港區某茶行與被告乙○○認識及一起喝酒等語（
    見91年1 月9 日調查筆錄），復有陳武才、洪伯連於90年1
    月12日之電話監聽譯文可憑，縱屬實情，亦僅得證明被告乙○○曾與陳武才、洪伯連有一面之緣而已。而陳武才、洪伯
    連既未證述：依等曾向被告乙○○行求賄賂，亦未交付賄款
    予被告乙○○等情，顯難僅因被告乙○○曾與陳武才、洪伯
    連認識，即遽為推認被告乙○○之收受賄賂犯行甚明。
  (五)卷附之儂儂賓館帳冊影本（87年1 月至89年6 月）、（89年
    4 月至90年5 月）2 冊、儂儂園美容坊帳冊（89 年4月至90
    年5 月）影本1 冊等證物，其內並無交付被告乙○○等3 人
    賄款之記載，僅能證明陳武才、洪伯連確有向官警行賄之事
    實，亦難執為證明被告乙○○等3 人收受賄賂犯行之補強證
    據。再者，本院遍查卷附通話記錄及監聽譯文，並無被告等
    3 人與陳武才等業者之通聯情事，而陳武才等業者電話討論
    行賄官警金額、方式之通聯中，亦無論及有交付賄款予被告
    等3 人之談話，已不足為被告等3 人不利之認定。雖其等於
    談話中曾談及行政組有3 人調至督察組之談話，惟此項人事
    調動係警局可公開之調動，陳武才又有廣大之警界人脈，當
    可輕易得知此項訊息，亦難執此而為不利被告等3 人之認定
    。
  (六)按被告於刑事程序進行中，有保持緘默之權利，刑事訴訟法
    第95條第2 款定有明文。被告乙○○等3 人於偵查中拒絕測
    謊鑑定，應屬被告緘默權之行使方式，且測謊鑑定係以受測
    者在回答問題的生理狀態諸如血壓、脈博和呼吸等狀況來判
    斷受測者是否說謊，但仍會因受測者之人格因素、身體狀況
    、疾病因素、受測態度，施測者之素質等因素而受影響，並
    非全無誤判之可能，故心理學家對其正確性一直有所爭議，
    被告乙○○等3 人對因測謊之正確性報持懷疑之態度，而拒
    絕接受測謊，亦難認係畏罪心虛。再者，被告乙○○等3 人
    縱令未通過測謊，亦僅係被告等否認犯罪所持之辯解不成立
    ，仍非有積極之證據足以證明犯罪行為，仍不能遽為有罪之
    認定（最高法院30年上字第1831號判例參照）。是被告乙○○等3 人雖拒絕接受測謊，亦難資為被告等3 人有收受丙○
    交付賄賂之補強證據。
  (七)綜上所述，證人丙○上開所為不利被告等3 人之自白，既有
    上開瑕疵可指，已難採為不利被告等3 人認定之唯一證據。
    此外，亦查無其他確切之證據足以證明被告等3 人有收受賄
    賂之犯行，而因無其他補強之證據足資證明丙○所為不利於
    被告等3 人之供述為真實可採，自難僅以丙○不利被告等3
    人之證供，即認定被告等3 人有公訴人所指之對於違背職務
    之行為收受賄賂之犯行。本件公訴人除持丙○所為不利被告
    乙○○等3 人之供述外，並無其他確切之證據足以補強丙○
    之供述為真實可採。此外，復查無其他證據足以認定被告乙○○等3 人有違背職務收受賄賂罪之犯行，揆諸首開說明，
    被告乙○○等3 人被訴違背職務收受賄賂罪嫌，均屬不能證
    明，依法自應均為無罪之諭知。
五、原審未詳為推求，遽為論罪科刑之判決，尚有未洽。被告等
    3 人執此聲明上訴，指摘原判決不當，為有理由，應由本院
    將原判決撤銷改判，並為被告無罪之判決。
據上論結，應依刑事訴訟法第369條第1項前段、第364條、第301
第1項，判決如主文。
本案經檢察官許月雲到庭執行職務。
中    華    民    國    95    年    8     月    16    日
                  刑事第四庭    審判長法  官 蕭權閔
                                      法  官 陳吉雄
                                      法  官 林水城
以上正本證明與原本無異。
被告不得上訴。
檢察官如不服本判決應於收受本判決後10日內向本院提出上訴書
狀，其未敘述上訴理由者，並得於提起上訴後10日內向本院補提
理由書狀（均須按他造當事人之人數附繕本）「切勿逕送上級法
院」。
中    華    民    國    95    年    8     月    16    日
                                      書記官 吳新貞

司法院資訊處製作；財團法人民間司法改革基金會備份。
